臺灣高等法院刑事判決
109年度上訴字第1608號
上  訴  人  
即  被  告  鄭紀璽


選任辯護人  簡燦賢律師
            馬中琍律師
上列上訴人因毒品危害防制條例案件，不服臺灣新北地方法院10
8年度訴字第319號，中華民國109年3月19日第一審判決（起訴案
號：臺灣新北地方檢察署107年度偵字第35261號），提起上訴，
本院判決如下：
    主  文
上訴駁回。
    事  實
一、鄭紀璽明知氯乙基卡西酮、甲苯基乙基胺戊酮均係毒品危害
    防制條例第2條第2項第3款所規定之第三級毒品，不得非法
    販賣，竟基於販賣第三級毒品以營利之犯意，於民國107年4
    月24日7時30分起至同日7時43分期間，以其所持用之行動電
    話門號0000000000號與林瑋哲所持用之行動電話門號090977
    7616號聯繫，約定在位於新北市○○區○○路0段000號「簡
    愛汽車旅館」交易毒品咖啡包。鄭紀璽隨即於同日7時50分
    許，在上址交付含第三級毒品氯乙基卡西酮、甲苯基乙基胺
    戊酮外包裝為芬迪老佛爺圖案之咖啡包10包予林瑋哲，林瑋
    哲則於同日14時47分許轉帳新臺幣（下同）3,900元至鄭紀
    璽所申設之中華郵政股份有限公司帳號00000000000000號帳
    戶內，而以上開方式完成毒品交易。嗣林瑋哲於翌（25）日
    1時許35分許，因另涉毒品案件為警在上址簡愛汽車旅館807
    號房查獲，經警採尿送驗，結果檢出氯乙基卡西酮、甲苯基
    乙基胺戊酮等成分。另因警方對鄭紀璽持用之上開行動電話
    門號實施通訊監察，於107年7月17日10時至11時許，持臺灣
    新北地方檢察署檢察官核發之拘票，在高雄市左營區海軍新
    兵訓練中心二大隊六中隊拘提鄭紀璽並執行搜索，當場在其
    身上扣得其所有之行動電話1支（IMEI：000000000000000號
    ，內含門號0000000000號SIM卡1張），而循線查悉上情。
二、案經臺北市政府警察局信義分局報告臺灣新北地方檢察署檢
    察官偵查起訴。
    理  由
壹、證據能力部分
一、證人林瑋哲警詢及偵查中未具結之供述
　　按被告以外之人於審判外之言詞或書面陳述，除法律有規定
    者外，不得作為證據，刑事訴訟法第159條第1項定有明文。
    經查，關於證人林瑋哲於警詢中及偵查中未具結之供述，係
    屬被告鄭紀璽以外之人於審判外之言詞陳述，依前揭規定，
    屬於傳聞證據而不具證據能力，且因上訴人即被告鄭紀璽（
    下稱被告）及其辯護人於本院準備程序已表示不同意作為本
    案證據使用（見本院卷第71頁），亦不符傳聞法則例外之規
    定，應無證據能力。
二、按被告以外之人於審判外之陳述，雖不符刑事訴訟法第159
    條之1至同條之4之規定，而經當事人於審判程序同意作為證
    據，法院審酌該言詞陳述或書面陳述作成時之情況，認為適
    當者，亦得為證據；當事人、代理人或辯護人於法院調查證
    據時，知有同法第159條第1項不得為證據之情形，而未於言
    詞辯論終結前聲明異議者，視為有前項之同意，刑事訴訟法
    第159條之5定有明文。經查，除上述證據外，本判決以下所
    引用各項證據資料中屬於被告以外之人於審判外之陳述，被
    告、辯護人及檢察官於本院準備程序中均同意有證據能力（
    見本院卷第71至72頁），且被告、辯護人及檢察官於調查證
    據時，已知其內容及性質，皆未於言詞辯論終結前聲明異議
    ，本院審酌上開證據取得過程並無瑕疵，與本案待證事實間
    復具有相當關聯性，亦無證明力明顯過低之情，認為以之作
    為本案證據核屬適當，依前揭規定，應有證據能力；又以下
    所引用其餘各項非供述證據，經查並無違反法定程序取得之
    情，依刑事訴訟法第158條之4規定反面解釋，亦應有證據能
    力。
貳、本院認定犯罪事實之證據及理由
    訊據被告固坦承有於犯罪事實所載時、地販賣咖啡予林瑋哲
    乙節，惟矢口否認有何販賣第三級毒品犯行，辯稱：案發當
    日我是販賣一般咖啡包給林瑋哲，而不是毒品咖啡包云云；
    辯護人則為被告辯稱：林瑋哲無法確認其向被告購買之咖啡
    包是否含有毒品成分，且其做筆錄時亦自承當天有施用其他
    咖啡包、抽K煙，縱使其尿液中有第三級毒品之反應，亦無
    從證明是被告販賣之咖啡包所致，被告是販賣一般咖啡包給
    林瑋哲，且外包裝為芬迪老佛爺圖案之咖啡包是否即含有第
    三級毒品成分，未經專業機構進行專業鑑定，並無證據證明
    ，本案僅有林瑋哲之單方陳述，並無其他積極證據資為補強
    ，無從為被告有罪之確信云云。經查：
  ㈠不爭執之事實
　　被告於107年4月24日7時30分起至同日7時43分期間，以其所
    持用之行動電話門號0000000000號與林瑋哲所持用之行動電
    話門號0000000000號聯繫，約定在位於新北市○○區○○路
    0段000號「簡愛汽車旅館」買賣咖啡包，被告隨即於同日7
    時50分許，在上址交付咖啡包10包予林瑋哲，林瑋哲則於同
    日14時47分許轉帳3,900元至被告所申設之中華郵政股份有
    限公司帳號00000000000000號帳戶內。嗣於翌（25）日1時
    許35分許，警方接獲檢舉前往上址簡愛汽車旅館807號房查
    獲林瑋哲，林瑋哲為警採尿送驗，結果檢出氯乙基卡西酮、
    甲苯基乙基胺戊酮等成分。另警方曾對被告持用之上開行動
    電話門號實施通訊監察，被告與林瑋哲確有如附表所示之對
    話，警方於107年7月17日10時至11時許，持臺灣新北地方檢
    察署檢察官核發之拘票，在高雄市左營區海軍新兵訓練中心
    二大隊六中隊拘提被告並執行搜索，當場在其身上扣得其所
    有之行動電話1支（IMEI：000000000000000號，內含門號09
    00000000號SIM卡1張）等情，為被告所不否認（見臺灣新北
    地方檢察署107年度偵字第23641號卷【下稱偵一卷】第142
    頁及原審卷第53至54、57頁），核與證人林瑋哲於偵查中之
    證述情節（見臺灣新北地方檢察署107年度毒偵字第3480號
    卷【下稱毒偵卷】第117頁及偵一卷第194至196頁）相符，
    並有臺灣臺北地方法院107年聲監字第360號通訊監察書（見
    偵一卷第35至38頁）、中國信託商業銀行交易明細網頁翻拍
    照片（見偵一卷第60頁）、被告及林瑋哲之通訊軟體微信（
    WeChat）個人資料翻拍照片（見偵一卷第62至64頁）、被告
    與林瑋哲之通訊軟體微信（WeChat）及行動電話簡訊對話紀
    錄翻拍照片（見偵一卷第64至67頁）、通訊監察譯文（見偵
    一卷第68至70頁）、臺灣新北地方檢察署檢察官拘票（見偵
    一卷第80頁）、自願受搜索同意書（見偵一卷第82頁）、臺
    北憲兵隊搜索扣押筆錄（見偵一卷第84頁）、臺北憲兵隊扣
    押物品（清冊）目錄表（見偵一卷第86頁）、新北市政府警
    察局受採集尿液檢體人姓名及檢體編號對照表（見偵一卷第
    214頁）、內政部警政署刑事警察局107年5月18日刑鑑字第1
&ZZZZ; &ZZZZ; 000000000號鑑定書（見偵一卷第242頁）、中國
    信託商業銀
    行存款交易明細（見臺灣新北地方檢察署107年度偵字第352
    61號卷【下稱偵二卷】第75至91頁）、中華郵政股份有限公
    司客戶歷史交易清單（見偵二卷第105至113頁）在卷可稽，
    是此部分事實，首堪認定。
  ㈡本案爭點─被告販賣予林瑋哲之咖啡包10包是否含有第三級毒
    品
　⒈證人林瑋哲之證述
　　證人林瑋哲於偵查中結證稱：案發當日我與被告以電話聯繫
    相約在土城簡愛汽車旅館門口見面，我是要跟被告購買摻有
    毒品的咖啡包，見面後被告拿外包裝為老佛爺的毒品咖啡包
    10包給我，當日下午2時許我從中國信託銀行轉帳3,900元到
    被告指定的帳戶，被告說他是販賣一般的咖啡包給我這件事
    ，我覺得不太可能等語（見偵一卷第195至196頁）明確，而
    證人林瑋哲先前與被告素未謀面，彼此間並無任何仇恨怨隙
    ，證人林瑋哲應無故設虛詞構陷被告之理。
　⒉被告與林瑋哲之交易過程
　⑴以暗語進行
　　按毒品買賣乃政府嚴禁且重罰之違法行為，此為眾所皆知之
    事，從事毒品買賣之人為避免遭查緝風險，於電話中就毒品
    交易之種類、金額或數量，均會以雙方所瞭解之隱晦暗語或
    代號表達，更謹慎者甚至於電話中連暗語、代號都避免談論
    ，僅憑雙方默契約定見面時間、地點，其餘則以見面後再談
    論之方式為之，或是雙方約以偵查機關無法進行通訊監察之
    通話方式（如通訊軟體Line、WeChat、FaceTime等）言明重
    要交易內容，以免暴露犯罪跡證。經查，觀諸如附表所示之
    通訊監察譯文，可知被告與林瑋哲於電話中雖未明示毒品交
    易事宜，惟稽之如附表編號2所示之通訊監察譯文：「林瑋
    哲：你的是什麼？被告：材的材的。」，可知雙方就買賣標
    的物為何一節並未言明，而係以極其隱晦之暗語或代號表達
    ；又如附表編號5所示之通訊監察譯文：「被告：欸…不要
    用這個講好不好，你有沒有微信阿。林瑋哲：不然你打Face
    Time給我。」，可知雙方亦儘可能避免在偵查機關尚能進行
    通訊監察之電話中談論交易內容，此節核與毒品交易實務上
    ，從事毒品買賣之人為避免遭監聽查緝，以電話互相聯繫時
    ，均會以隱晦、含混之暗語或代號為之，而不會敘及其他毒
    品交易之細節，俟雙方碰面時方直接談論之情形，並無二致
    ，況一般合法物品之交易，買賣雙方於電話聯繫之間，理應
    會就標的物、價金、交付方式等重要事項互為談論及約定，
    殊無可能以本案如此隱晦不明之方式為之。　
　⑵採取先交付後付款之方式無從詐騙購毒者
　　被告係第一次販賣咖啡包予林瑋哲，且於107年4月24日上午
    7時50分許先交付咖啡包，其後約6小時買家林瑋哲始以匯款
    方式付款乙節，為被告所自承（見偵一卷第142頁），倘被
    告所交付之咖啡包並無含第三級毒品成分，林瑋哲於施用後
    並未獲得預期效果豈會依約付款？參諸林瑋哲非但依約付款
    ，且從附表編號5通訊監察譯文中，107年4月24日12時57分4
    7秒許，林瑋哲向被告稱「你看可不可以10包我湊1萬，我晚
    上匯給你，簡愛」等語，依林瑋哲於偵查中證稱該對話是要
    向被告買摻有毒品的咖啡包之意（見偵一卷第195頁），倘
    若被告係販賣一般咖啡包，林瑋哲又豈會欲再向被告追加購
    買？被告所辯稱係以一般咖啡詐騙林瑋哲云云，即屬卸責之
    詞，自難採信。
　⒊林瑋哲施用咖啡包後之身體反應與施用第三級毒品後症狀相
    符
　　證人林瑋哲於偵查中證稱：「（問：向賣毒品給你之人買等
    毒品有無效果？）我已經玩了很多天，我已經有點飄飄的，
    我也不知道是不是有效果」等語，依證人林瑋哲施用後身體
    反應係飄飄的，經本院依職權函詢臺北榮民總醫院就施用第
    三級毒品氯乙基卡西酮、甲苯基乙基胺戊酮後身體反應為何
    ？是否會有飄飄之感覺？據其回覆氯乙基卡西酮及甲苯基乙
    基胺戊酮皆屬合成卡西酮類，使用合成卡西酮類物質後，會
    增加神經突觸間單胺類神經傳遞物質（monoamine neurotra
    nsmitters）的濃度，包括多巴胺（dopamine），正腎上腺
    素（norepinephrine）及血清素（5-hydroxytryptamine）
    ，進而達到神經興奮及欣快感；臨床症狀會有躁動、心加速
    、高血壓、瞳孔擴張、失眠、厭食、幻覺、妄想及心悸等。
    欣快感、幻覺或幻想等症狀皆有可能讓人產生飄飄之感覺。
    而健康成人使用卡西酮類物質為0.5毫克/體重每公斤時，使
    用30分鐘即會出現身體反應，並持續作用約2小時等語，有
    臺北榮民總醫院109年10月7日北總內字第1091500731號函暨
    附件在卷可參（見本院卷第156至157頁），足認被告所稱飄
    飄感覺即屬施用第三級毒品之症狀，且依被告所販賣予林瑋
    哲咖啡包達10包，有無效果30分鐘後即可知悉，若屬一般咖
    啡則亦無法持續使林瑋哲保持飄飄感覺，此外，證人林瑋哲
    在向被告購買咖啡包施用後之翌日為警採尿送驗之結果，亦
    確實檢出氯乙基卡西酮、甲苯基乙基胺戊酮等成分，已如前
    述，是以，證人林瑋哲對於被告所稱所交付係一般咖啡包，
    認為不太可能等語，應係對於自己身體反應之感受，非屬個
    人之臆測，辯護人認為證人林瑋哲所述屬單方推測無 足採
    云云，即無足採。
　4.綜參上情，足徵被告確係販賣含第三級毒品氯乙基卡西酮、
    甲苯基乙基胺戊酮之咖啡包予證人林瑋哲。
  ㈢按以我國法令對販賣毒品者臨以嚴刑，惟毒品仍無法禁絕，
    其原因實乃販賣毒品存有巨額之利潤可圖，故販賣毒品者，
    如非為巨額利潤，必不冒此重刑之險，是以有償販賣毒品者
    ，除非另有反證證明其出於非圖利之意思而為，概皆可認其
    係出於營利之意而為；而販賣毒品罪所謂「意圖」，即犯罪
    之目的，原則上不以發生特定結果為必要，祇須有營利之意
    圖為已足，不以買賤賣貴從中得利為必要；況販賣毒品乃違
    法行為，非可公然為之，且有其獨特之販售路線及管道，亦
    無公定之價格，復可任意增減其分裝之數量，而每次買賣之
    價量，亦可能隨時依市場貨源之供需情形、交易雙方之關係
    深淺、資力、對行情之認知、查緝是否嚴緊，及購買者被查
    獲時供述購買對象之可能性風險評估等事由，而異其標準，
    非可一概而論，因之販賣之獲利，除經坦承犯行，或帳冊價
    量均臻明確外，委難察得實情，而販賣之人從價差或量差中
    牟利方式雖異，惟其圖利之非法販賣行為則均相同，是縱未
    確切查得販賣賺取之實際差價，但除別有事證，足認確未牟
    利之情形外，尚難執此認非法販賣之事證有所不足。經查，
    被告先前與林瑋哲素未謀面，並無至親好友之關係，而被告
    以3,900元之代價販賣含第三級毒品氯乙基卡西酮、甲苯基
    乙基胺戊酮之咖啡包10包予林瑋哲，既屬有償之行為，揆諸
    前揭說明，倘非有利可圖，被告當無平白無故甘冒遭查緝重
    判之風險，並願意花費額外之勞力、時間及費用而販賣毒品
    予林瑋哲之理，從而，被告本案販賣第三級毒品犯行，其主
    觀上顯然具有販賣以營利之意圖甚明。
  ㈣至於辯護人雖於準備程序聲請傳喚林瑋哲到庭詰問，經本院
    合法傳喚二次未到庭，辯護人捨棄此項證據調查之聲請（見
    本院卷第215頁），自無調查之必要性，附此敘明。
  ㈤綜上所述，被告及辯護人上開所辯，委無足採。本案事證明
    確，被告上開犯行洵堪認定，應予依法論科。
參、論罪
  ㈠被告於行為後，毒品危害防制條例業於民國109年1月15日修
    正公布，並於同年7月15日施行。修正前毒品危害防制條例
    第4條第3項販賣第三級毒品罪之法定刑為「7年以上有期徒
    刑，得併科新臺幣7百萬元以下罰金」，修正後之法定刑則
    為「7年以上有期徒刑，得併科新臺幣1千萬元以下罰金」，
    可知修正後該罪之法定刑已提高罰金刑之上限；且毒品危害
    防制條例修正後，增訂第9條第3項「犯前五條之罪而混合二
    種以上之毒品者，適用其中最高級別毒品之法定刑，並加重
    其刑至二分之一」之規定，本件被告所販賣之毒品咖啡包係
    混合多種第三級毒品，依修正後規定，係犯毒品危害防制條
    例第9條第3項、第4條第3項之販賣混合第三級毒品罪，其法
    定刑應按販賣第三級毒品罪之法定刑，再加重其刑至二分之
    一，顯然重於修正前所應適用之罪刑，足見修正後規定對被
    告並無較為有利，依刑法第2條第1項前段規定，應整體適用
    被告行為時即修正前毒品危害防制條例第4條第3項規定。
  ㈡按氯乙基卡西酮及甲苯基乙基胺戊酮均為毒品危害防制條例
    第2條第2項第3款所規定之第三級毒品。核被告就犯罪事實
    欄一所為，係犯修正前毒品危害防制條例第4條第3項之販賣
    第三級毒品罪。　
肆、駁回上訴之理由
　  原審以被告販賣第三級毒品犯行事證明確，並以行為人之責
    任為基礎，審酌被告明知毒品對於國民身心戕害之嚴重性，
    竟仍罔顧他人身心健康，販賣含第三級毒品氯乙基卡西酮、
    甲苯基乙基胺戊酮之咖啡包，以牟取不法利益，助長毒品之
    流通與氾濫，所為實屬不該；並考量被告犯後始終否認犯行
    ，堪認其犯後態度非佳；兼衡以被告本案犯罪之動機、目的
    、手段、情節、素行、販毒之價格、數量及其自陳高中畢業
    之智識程度、目前無業、未婚、沒有子女、無需扶養任何人
    、小康之家庭經濟狀況等一切情狀，量處有期徒刑7年6月。
    另說明：扣案之行動電話1支（IMEI：000000000000000號，
    內含門號0000000000號SIM卡1張），為被告所有且供其為本
    案販賣第三級毒品犯行所用之物，應依毒品危害防制條例第
    19條第1項規定沒收。被告犯罪所得3,900元，未據扣案，依
    刑法第38條之1第1項前段、第3項規亦應依法沒收或追徵等
    節。經核尚無不合，量刑及沒收之宣告亦稱妥適（原判決雖
    未及就毒品危害防制條例第4 條第3 項修正為新舊法比較，
    惟仍適用有利於被告之行為時法，於判決本旨即不生影響，
    自不構成撤銷事由，附此敘明）。被告及其辯護人上訴猶執
    前詞否認犯行，要無可採，已如前述，是其上訴無理由，應
    予駁回。
據上論斷，應依刑事訴訟法第368條，判決如主文。
本案經檢察官施清火到庭執行職務。
中　　華　　民　　國　　110 　年　　2　　月　　24 　　日
                  刑事第十二庭  審判長法　官  陳如玲　
                                      法　官  郭惠玲
                                      法　官  廖建瑜
以上正本證明與原本無異。
如不服本判決，應於收受送達後20日內向本院提出上訴書狀，其
未敘述上訴之理由者並得於提起上訴後20日內向本院補提理由書
（均須按他造當事人之人數附繕本）「切勿逕送上級法院」。
                                      書記官  邵佩均　　
中　　華　　民　　國　　110 　年　　2 　　月　　24　　日
附表：
編號/時間 監察對象 方向 通話對象 通話內容 編號1  2018/4/2407:30:0807:30:40 0000000000鄭紀璽（下稱A） 》》 0000000000林瑋哲（下稱B） B：你是誰？ A：欸…我是智豪(音譯)他朋友。 B：喔，你到了嗎？ A：簡愛嘛，你再等我一下，我在土城了，快到了快到了，蛤？你在門口囉？我到了跟你講，我到了跟你講，你等我一下。 編號2  2018/4/2407:34:5907:35:26 0000000000鄭紀璽 《《 0000000000林瑋哲 B：喂，你智豪(音譯)他朋友喔？ A：對對對。 B：阿你到囉。 A：快到了，再給我5分鐘。 B：阿你那個是什麼？ A：蛤？ B：你的是什麼？ A：材的材的。 B：OK，好掰掰。 編號3  2018/4/2407:42:2307:42:49 0000000000鄭紀璽 》》 0000000000林瑋哲 A：喂。 B：你到了嗎？ A：我在中國信託那邊。 B：你直接在家門口沒關係。 A：好，我知道。 B：你直接騎進來沒關係，我處理。 A：我是開車欸。 編號4  2018/4/2407:43:1707:43:36 0000000000鄭紀璽 》》 0000000000林瑋哲 A：直接停進去嗎？ B：機B拉，可以拉。 A：好好。 編號5  2018/4/2412:57:4712:58:44 0000000000鄭紀璽 《《 0000000000林瑋哲 A：喂。 B：欸兄弟。 A：嗯？ B：欸，我現在拆你4。 A：蛤？ B：我現在拆你4對不對？ A：你說怎樣？ B：你看可不可以拿10包給我湊1萬，我晚上匯給你，簡愛。 A：我現在可能比較不方便耶。 B：那你那邊有多少? A：沒有，我現在在外面忙。 B：大概多久沒關係，我可以等你10分鐘。 A：欸…不要用這個講好不好，你有沒有微信阿。 B：不然你打FaceTime給我。 A：好好，掰掰。